【裁判字號】    90,訴,456
【裁判日期】    901105
【裁判案由】    偽造文書等
【裁判全文】
臺灣士林地方法院刑事判決                            九十年度訴字第四五六號
    公  訴  人  臺灣士林地方法院檢察署檢察官
    被      告  甲○○
右列被告因偽造文書等案件，經檢察官提起公訴（九十年度偵字第七四九八號），本
院判決如左：
    主  文
甲○○連續行使偽造私文書，足以生損害於他人，累犯，處有期徒刑壹年。
如附表所示之物及印章、印文、署押，均沒收。
    事  實
一、甲○○曾有違反麻醉藥品管理條例及妨害兵役等多次犯罪前科，最近一次於民國
    （下同）八十六年一月六日因非法吸用安非他命案件，經臺灣臺北地方法院判處
    有期徒刑七月，並於同年三月五日復經臺灣高等法院駁回其上訴確定在案，嗣於
    八十七年二月十六日縮刑期滿執行完畢，猶不知悔改，復於九十年六月十四日下
    午六時許，在台北火車站附近，拾得王三河遺失之國民身分證，旋意圖為自己不
    法之所有，將該身分證侵占入己；其因缺錢花用，並由跳蚤雜誌上得知，可提供
    銀行戶頭借人使用獲利，遂與自稱「張先生」之不詳真實姓名成年男子，於九十
    年六月十六日，相約在台北火車站見面，甲○○因欲持變造之證件至銀行開戶，
    再將存摺售予「張先生」，乃與「張先生」共同基於變造國民身分證及偽造印章
    之犯意聯絡，先交付自己之照片二張及前開拾得之王三河國民身分證予「張先生
    」，約定由「張先生」將王三河國民身分證貼上甲○○之照片予以變造，並向「
    張先生」購買另一張變造之國民身分證，代價總共為新台幣六千元；四、五日後
    ，「張先生」即在相同地點交付已變造完成之「王三河」、「乙○○」中華民國
    國民身分證各一張及偽造之「王三河」、「乙○○」印章各一枚予甲○○，足以
    生損害於王三河、乙○○及戶政機關對國民身分證管理之正確性。甲○○取得上
    開證件後，即基於概括之犯意，先於九十年七月九日上午，持變造之乙○○國民
    身分證及偽造之乙○○印章，至台北市中山區○○○路五五四號誠泰商業銀行林
    森北路分行，冒用「乙○○」之名義，開立活期儲蓄存款帳戶，並在存摺存款業
    務往來約定書上偽造「乙○○」之署押及於印鑑卡上蓋以偽造之「乙○○」印文
    等方式，向誠泰商業銀行林森北路分行申領得帳號第000000000000
    號戶名「乙○○」活期儲蓄存款帳戶及金融卡一張，足以生損害於乙○○及誠泰
    商業銀行；甲○○得手後，又承上開同一行使偽造私文書之犯意，於同日上午，
    到台北市○○區○○路一五六之六號中華商業銀行太原路分行，以同一手法，再
    度冒用「乙○○」之名義，欲開設帳戶及申請金融卡，並在聰明贏家服務申請暨
    約定書上偽造「乙○○」之署押及在印鑑卡上蓋以偽造之「乙○○」印文，連同
    前揭變造之「乙○○」身分證及偽造之「乙○○」印章，持向中華商業銀行太原
    路分行表示欲開戶之意思，足以生損害於乙○○及中華商業銀行對客戶資料管理
    之正確性。嗣經中華商業銀行太原路分行職員發現乙○○曾在該行開設帳戶，且
    所留之印鑑卡上簽名與甲○○所簽之「乙○○」署押不符，認有蹊蹺，旋報警前
    來處理，始偵破上情，並由其身上扣得前開變造之國民身分證二張及偽造之印章
    二枚，另起出甫申領得之誠泰商業銀行存摺一本及金融卡一張。
三、案經台北市政府警察局大同分局報請臺灣士林地方法院檢察署檢察官偵查起訴。
    理  由
一、右揭犯罪事實，迭據被告甲○○於警訊時及偵審中供承不諱，核與被害人乙○○
    所述之情節相符，並經證人即誠泰商業銀行林森北路分行辦事員黃仁俊、中華商
    業銀行太原路分行經理陳文棟指證明確，復有扣案如附表編號1.2.3.4.5 所示之
    物及卷附如附表編號6.7 所示之署押、印文、誠泰商業銀行林森北路分行九十年
    八月二十二日誠泰銀森字第九００四三號函附存摺存款業務往來約定書影本、印
    鑑卡影本、中華商業銀行太原路分行九十年八月十七日（９０）中銀原字第九０
    ０一一號函附聰明贏家服務申請暨約定書影本、印鑑卡影本等可資佐證，事證明
    確，足徵其自白與事實相合，被告犯行均堪以認定，自應予依法論科。
二、核被告所為，係犯刑法第三百三十七條之侵占遺失物罪、第二百十七條第一項之
    偽造印章罪、第二百十六條、第二百十二條之行使變造特種文書罪、第二百十六
    條、第二百十條之行使偽造私文書罪。又被告與自稱「張先生」之不詳真實姓名
    成年男子間就前述變造國民身分證及偽造印章部分，有犯意之聯絡及行為之分擔
    ，均為共同正犯。又被告於存摺開戶申請書上及印鑑卡上偽造署押、印文行為為
    偽造私文書之部分行為，均不另論偽造署押、印文罪。復被告變造特種文書、私
    文書之低度行為應各為行使之高度行為所吸收，應分別依行使變造特種文書及行
    使偽造私文書罪處斷。再被告先後多次行使變造特種文書及行使偽造私文書等犯
    行，時間緊接，手法相同，且係犯構成要件相同之罪名，顯均係基於概括犯意反
    覆為之，應分別依連續犯之規定以一罪論，並均加重其刑。又被告一開戶、申領
    金融卡行為，同時犯上開行使偽造私文書與行使變造特種文書兩罪，係一行為觸
    犯數罪名，為想像競合犯，應從一重之行使偽造私文書罪斷。復被告所犯前開侵
    占遺失物罪、偽造印章罪及行使偽造私文書罪間，有方法結果之牽連關係，應從
    一重之行使偽造私文書罪處斷。末查被告前於八十六年一月六日因違反麻醉藥品
    管理條例案件，經臺灣臺北地方法院判處有期徒刑七月，並於同年三月五日復經
    臺灣高等法院駁回其上訴確定在案，嗣於八十七年二月十六日縮刑期滿執行完畢
    ，此有刑案資料查註紀錄表存於偵查卷可按，其於刑之執行完畢後五年內再犯本
    件有期徒刑以上之罪，為累犯，應依法遞加重其刑。爰審酌被告有犯罪前科，素
    行不良，及犯罪之動機、目的、手段、所生之危害非淺，惟犯罪後已坦承犯行態
    度尚稱良好等一切情狀，量處如主文所示之刑，以示懲儆。
三、如附表編號3.4.6.7 所示之印章、署押、印文，分別係偽造之印章、印文及署押
    ，其中如附表編號6.7 所示之署押、印文，雖均未扣案，惟不能證明業已滅失，
    故一併依刑法第二百十九條之規定不問屬於犯人與否，均沒收之；另扣案如附表
    編號1.2.5 所示之物，則分別為被告所有供犯罪所用或犯罪所得之物，已經其供
    明在卷，爰依刑法第三十八條第一項第二款、第三款之規定併予宣告沒收。
據上論斷，應依刑事訴訟法第二百九十九條第一項前段，刑法第五十六條、第二百十
六條、第二百十條、第二百十二條、第二百十七第一項、第三百三十七條、第五十五
條、第四十七條、第二百十九條、第三十八條第一項第二款、第三款，罰金罰鍰提高
標準條例第一條前段，判決如主文。
本案經檢察官黃惠玲到庭執行職務
中      華      民      國      九十      年      十一    月      五    日
                                      臺灣士林地方法院刑事第三庭
                                          法  官  李  育  仁
右正本證明與原本無異。
如不服本判決，應於判決送達後十日內，向本院提出上訴狀。
                                          書記官  劉  提  幸
中      華      民      國      九十      年      十一    月      九    日
附錄本案論罪科刑法條全文：
刑法第二百十條：
  偽造、變造私文書，足以生損害於公眾或他人者，處五年以下有期徒刑。
刑法第二百十二條：
  偽造、變造護照、旅券、免許證、特許證及關於品行、能力、服務或其他相類之證
  書、介紹書，足以生損害於公眾或他人者，處一年以下有期徒刑，拘役或三百元以
  下罰金。
刑法第二百十六條：
  行使第二百十條至第二百十五條之文書者，依偽造、變造文書或登載不實事項或使
  登載不實事項之規定處斷。
刑法第二百十七條第一項：
  偽造印章、印文或署押，足以生損害於公眾或他人者，處三年以下有期徒刑。
刑法第三百三十七條：
  意圖為自己或第三人不法之所有，而侵占遺失物、漂流物或其他離本人所持有之物
  者，處五百元以下罰金。
附表：
1.變造之統一編號Ｚ000000000號姓名「王三河」之中華民國國民身分證上
  甲○○照片一張。
2.變造之統一編號Ｚ000000000號姓名「乙○○」之中華民國國民身分證上
  甲○○照片一張。
3.偽造之「王三河」印章一枚。
4.偽造之「乙○○」印章一枚。
5.誠泰商業銀行帳號第000000000000號戶名「乙○○」活期儲蓄存款存
  摺一本、金融卡一張。
6.誠泰商業銀行存摺存款業務往來約定書上偽造之「乙○○」署押、印文各一枚、印
  鑑卡上偽造之「乙○○」印文一枚、金融卡申請書上偽造之「乙○○」印文一枚。
7.中華商業銀行聰明贏家服務申請暨約定書上偽造之「乙○○」署押一枚、印文三枚
  、印鑑卡上偽造之「乙○○」署押一枚、印文三枚、金融卡申請書上偽造之「乙○
  ○」署押一枚、印文三枚。


司法院資訊處製作；財團法人民間司法改革基金會備份。
